【裁判字號】    97,易,4737
【裁判日期】    980316
【裁判案由】    詐欺
【裁判全文】
臺灣臺中地方法院刑事判決              97年度易字第4737號
公  訴  人  臺灣臺中地方法院檢察署檢察官
被      告  甲○○
            丙○○
上列被告等因詐欺案件，經檢察官提起公訴（95年度偵字第5865
號），被告等於準備程序中就被訴事實均為有罪之陳述，經告以
簡式審判之旨，並聽取意見後，本院合議庭裁定由受命法官獨任
進行簡式審判程序，判決如下：
    主    文
甲○○幫助意圖為自己不法之所有，以詐術使人將本人之物交付
，處有期徒刑月，如易科罰金，以銀元佰元即新臺幣玖佰元
折算壹日，減為有期徒刑壹月又拾伍日，如易科罰金，以銀元
佰元即新臺幣玖佰元折算壹日。
丙○○幫助意圖為自己不法之所有，以詐術使人將本人之物交付
，處有期徒刑月，如易科罰金，以銀元佰元即新臺幣玖佰元
折算壹日。減為有期徒刑壹月又拾伍日，如易科罰金，以銀元
佰元即新臺幣玖佰元折算壹日。
    犯 罪 事 實
一、甲○○、丙○○依一般社會生活之通常經驗，應可知悉一般
    人均可自行申請金融帳戶使用，如非意圖供犯罪使用，無收
    購他人金融帳戶之必要，並可預見提供金融帳戶供人使用，
    可能幫助他人作為詐欺被害人匯款之用，藉以遂行詐欺犯行
    ，並逃避檢警人員之追緝，竟仍基於幫助他人詐欺取財之不
    確定犯意：
(一)、甲○○於民國95年1月10日前某日，將其申設之安泰商業銀
    行竹北分行帳號00000000000000號帳戶、建華銀行光華分行
    帳號00000000000000號帳戶、第一商業銀行（下稱第一商銀
    ）竹北分行帳號00000000000號帳戶，以新臺幣（下同）1
    萬元之代價，將上開帳戶之存摺、金融卡連同密碼，在竹北
    交流道附近，交付予真實姓名年籍不詳之人，並以此方式幫
    助該人所屬之詐欺集團詐取財物。嗣該詐欺集團所屬成員即
    基於意圖為自己不法所有之犯意：(1)在報紙刊登代辦個人信
    用貸款之廣告，己○○見此廣告後，於95年1月11日撥打電
    話詢問，自稱「某先生」之人向己○○詐稱：申辦貸款需先
    預付相關費用等語，致使己○○陷於錯誤，遂依該集團成員
    之指示，於同日分別匯款9100元、2萬7200元至甲○○上開
    第一商銀竹北分行帳號00000000000號帳戶內；(2)在報紙刊
    登代辦個人信用貸款之廣告，庚○○見此廣告後，於95年1
    月11日撥打電話詢問，自稱「張經理」之人向庚○○詐稱：
    申辦貸款需先預付相關費用等語，致使庚○○陷於錯誤，遂
    依該集團成員之指示，於同日分別匯款6000元、4300元至甲○○上開建華銀行光華分行帳號00000000000000號帳戶內；
    (3)在報紙刊登代辦個人信用貸款之廣告，辛○○見此廣告後
    ，於95年1月10日撥打電話詢問，自稱「林代書」之人向辛○○詐稱：申辦貸款需先預付相關費用等語，致使辛○○陷
    於錯誤，遂依該集團成員之指示，於同年月12日分別匯款1
    萬2000元至甲○○上開建華銀行光華分行帳號000000000000
    00號帳戶內。
(二)、丙○○於94年8月1日之前某日，將其申設之合作金庫銀行大
    里分行帳號0000000000000號帳戶，以4000元之代價，將上
    開帳戶之存摺、金融卡連同密碼，在合作金庫大里分行附近
    ，交付予真實姓名年籍不詳之人，並以此方式幫助該人所屬
    之詐欺集團詐取財物。嗣該詐欺集團所屬成員即基於意圖為
    自己不法所有之犯意：(1)在報紙刊登代辦個人信用貸款之廣
    告，丁○○見此廣告後，於94年8月10日撥打電話詢問，自
    稱「劉主任」之人向丁○○詐稱：申辦貸款需先預付相關費
    用等語，致使丁○○陷於錯誤，遂依該集團成員之指示，於
    同年月11日匯款6500元至丙○○上開合作金庫銀行大里分行
    帳號0000000000000號帳戶內；(2)在報紙刊登代辦個人信用
    貸款之廣告，戊○○見此廣告後，於94年8月1日撥打電話詢
    問，自稱「劉主任」之人向戊○○詐稱：申辦貸款需先預付
    相關費用等語，致使戊○○陷於錯誤，遂依該集團成員之指
    示，於同日匯款9220元至丙○○上開合作金庫銀行大里分行
    帳號0000000000000號帳戶內。嗣經己○○、庚○○、辛○○、丁○○、戊○○察覺有異後，立即報警處理而查悉上情
    。
二、案經己○○、庚○○、辛○○、丁○○、戊○○告訴及臺中
    市警察局移送臺灣臺中地方法院檢察署檢察官偵查起訴。
    理    由
一、上揭犯罪事實，業據被告甲○○、丙○○於本院審理時坦承
    不諱，核與被害人己○○、庚○○、辛○○、丁○○、戊○○於警詢中之指述情節相符，復有合作金庫銀行大里分行95
    年1月16日合金大里存字第0940007207號函檢附帳號0000000
    000000號帳戶開戶基本資料及交易明細表、中國信託自動櫃
    員機交易明細、高雄銀行自動櫃員機交易明細表、中華郵政
    公司自動櫃員機交易明細表2張、國泰世華銀行自動櫃員機
    交易明細表、被告甲○○之建華銀行光華分行帳號00000000
    000000號帳戶客戶基本資料查詢及存摺存款往來明細查詢、
    第一商業銀行竹北分行95年2月7日（95）一竹北字第19號函
    檢附甲○○帳號00000000000號開戶資料及交易明細資料等
    附卷可資佐證，足認被告甲○○所有之上開建華銀行光華銀
    行竹北分行帳號00000000000000號帳戶、第一商銀竹北分行
    帳號00000000000號帳戶及丙○○所有之上開合作金庫銀行
    大里分行帳號0000000000000號帳戶等，確為詐欺集團作為
    實施本案詐欺取財犯行之用一節，足堪認定。
二、按刑法上之故意，可分為直接故意與不確定故意（未必故意
    ），所謂「不確定故意」，係指行為人對於構成犯罪之事實
    ，預見其發生而其發生並不違背其本意者，刑法第13條第2
    項定有明文。今日一般人至銀行或郵局開設帳戶並非難事，
    如非供犯罪之非法使用，衡情自無置自己名義帳戶不用，而
    出價取得他人帳戶使用之必要。又衡諸金融存款帳戶事關存
    戶個人財產權益之保障，除非本人或與本人親密關係者，難
    認有何理由可自由流通使用該存摺，而一般人均有妥為保管
    防阻他人任意使用之認識，縱因特殊情況偶有交他人使用之
    需，亦必然深入瞭解用途再行提供以使用，方符常情。是無
    正當理由，將帳戶提供他人使用，客觀上足可預見其目的，
    係欲以該金融帳戶供作犯罪出入之帳戶或其他不法目的，否
    則應無隱匿自己名義帳戶而購買他人金融帳戶使用之必要。
    且邇來利用電話或報紙刊登廣告詐欺取財之犯罪類型層出不
    窮，該等犯罪多數均係利用人頭帳戶作為出入帳戶，並經媒
    體廣為披載，此應為一般人本於一般認知能力所易於意會者
    。再者，該真實姓名年籍不詳之人取得被告甲○○、丙○○
    上開帳戶之存摺、金融卡連同密碼後，確有交由不詳犯罪集
    團，利用被告甲○○、丙○○上開帳戶作為犯詐欺取財罪之
    出入帳戶，而被告甲○○於本院供承：確實想過將帳戶賣給
    別人，別人可能會拿去做不法使用等語；被告丙○○亦供承
    ：不確定會被拿去做什麼事，承認有幫助詐欺等語（見本院
    卷第111頁反面、第116頁反面），足見被告確有容任該不詳
    犯罪集團利用其交付之上開帳戶犯詐欺取財罪之不確定故意
    。綜上所述，被告甲○○、丙○○自白與事實相符，事證明
    確，其幫助詐欺取財之行為，均洵堪認定。
三、查被告2人行為後，刑法部分條文業於94年2月2日修正公布
    ，並自95年7月1日起施行。按行為後法律有變更者，適用行
    為時之法律，但行為後之法律有利於行為人者，適用最有利
    於行為人之法律，現行刑法第2條第1項定有明文，該條文係
    規範行為後法律變更所生新舊法律比較適用之準據法，是刑
    法第2條第1項本身雖經修正，但無比較新舊法適用之問題，
    應一律適用裁判時之現行刑法第2條第1項之規定，為「從舊
    從輕」之比較，又新舊刑法關於刑之規定，雖同採從輕主義
    ，惟比較時仍應就罪刑有關之共犯、未遂犯、想像競合犯、
    牽連犯、連續犯、結合犯，以及累犯加重、自首減輕暨其他
    法定加減原因（如身分加減）與加減比例等一切情形，綜其
    全部之結果，而為比較，再適用有利於行為人之法律處斷，
    而不得一部割裂分別適用不同之新舊法（最高法院95年第8
    次刑事庭會議決議參照）。關於罰金刑，在刑法修正前，刑
    法分則編各罪所定罰金刑之貨幣單位原為銀元，其最高罰金
    數額，從各該法條規定，而最低罰金數額，則依修正前刑法
    第33條第5款之規定為銀元1元以上，而刑法第339條第1項之
    詐欺取財罪係於72年6月25日前所制定，且均未修正，依罰
    金罰鍰提高標準條例第1條前段規定，就其原定數額提高為2
    倍至10倍，並依現行法規所定貨幣單位折算新臺幣條例第2
    條規定，以銀元1元折算為新臺幣3元；又刑法第33條第5款
    修正為：「罰金：新臺幣1,000元以上，以百元計算之」，
    已將刑法之罰金貨幣單位由銀元改為新臺幣，及依增訂刑法
    施行法第1條之1規定：「中華民國94年1月7日刑法修正施行
    後，刑法分則編所定罰金之貨幣單位為新臺幣。94年1月7日
    刑法修正時，刑法分則編未修正之條文定有罰金者，自94年
    1月7日刑法修正施行後，就其所定數額提高為30倍。但72年
    6月26日至94年1月7日新增或修正之條文，就其所定數額提
    高為3倍」。從而，刑法分則編各罪所定罰金刑之最高數額
    ，於刑法修正前後並無不同，惟修正後刑法第33條第5款所
    定罰金刑最低數額，較修正前提高，自以修正前刑法第33條
    第5款規定較有利於被告。
四、按幫助犯之成立，主觀上行為人須有幫助故意，客觀上須有
    幫助行為，意即須對於犯罪與正犯有共同之認識，而以幫助
    之意思，對於正犯資以助力，而未參與實施犯罪之行為者而
    言（參照最高法院75年度臺上字第1509號、88年度臺上字第
    1270號判決意旨）。本件被告甲○○、丙○○分別將其所有
    上開帳戶存摺、金融卡、連同密碼提供真實姓名年籍不詳之
    人所屬詐欺集團使用，使該詐欺集團作為對被害人實行詐欺
    取財犯罪之取款工具，顯係基於幫助他人實行詐欺取財犯罪
    之犯意，且所為提供金融帳戶之行為，亦屬刑法詐欺罪構成
    要件以外之行為。是核被告甲○○、丙○○所為，分別係犯
    刑法第30條第1項、刑法第339條第1項之幫助詐欺取財罪。
    又其行為僅止於幫助，爰依刑法第30條第2項規定，按正犯
    之刑減輕之【按刑法第30條業於94年2月2日修正公布，並自
    95年7月1日起施行，刑法第30條第1項、第2項原規定：「幫
    助他人犯罪者，為從犯。雖他人不知幫助之情者，亦同。從
    犯之處罰，得按正犯之刑減輕之」，修正為「幫助他人實行
    犯罪行為者，為幫助犯。雖他人不知幫助之情者，亦同。幫
    助犯之處罰，得按正犯之刑減輕之」，於本件被告所幫助之
    正犯行為人業已著手實行詐欺取財行為，修正前後規定均認
    應論以幫助犯，且均得減輕其刑，並無歧異之處，自不生比
    較問題，附此敘明】。被告甲○○同時交付上開建華銀行光
    華銀行竹北分行帳戶、第一商銀竹北分行帳號帳戶，而以一
    幫助詐欺行為，使得詐欺集團分別詐騙己○○、庚○○、辛○○之財物；被告丙○○交付上開合作金庫銀行大里分行帳
    戶，以一幫助詐欺行為，使得詐欺集團分別詐騙丁○○、戊○○之財物，均是一行為觸犯數個相同罪名，為想像競合犯
    ，均應依刑法第55條規定，從一重處斷。起訴書雖未載明被
    害人己○○、亦遭詐欺而匯款至甲○○上開第一商銀竹北分
    行帳戶，及被害人丁○○亦遭詐欺而匯款至被告丙○○之上
    開帳戶，然此部分與起訴部分，有裁判上一罪之關係，應為
    起訴效力所及，依由本院併為審理，附此說明。爰審酌被告
    甲○○、丙○○分別提供上揭銀行帳戶供詐欺集團成員使用
    ，助長詐欺集團財產犯罪之風氣，致本件被害人受騙而匯款
    ，實為當今社會層出不窮之詐財事件所以發生之根源，造成
    社會互信受損，擾亂金融交易往來秩序，影響層面甚大，且
    亦因被告等提供個人帳戶，致使執法人員難以追查該詐欺集
    團之真實身分，所為實屬不該，自應受有相當之非難，並考
    量被告等2人並無前科，素行尚稱良好，有臺灣高等法院被
    告前案紀錄表在卷可參，及其等之智識程度、犯罪動機、目
    的、手段、對於被害人所生之危害及犯罪後坦承犯行態度良
    好等一切情狀，量處如主文所示之刑，並諭知易科罰金之折
    算標準【查刑法第41條業於94年2月2日修正公布，並自95年
    7 月1日起施行，修正前刑法第41條第1項前段規定：「犯最
    重本刑為5年以下有期徒刑以下之刑之罪，而受6個月以下有
    期徒刑或拘役之宣告，因身體、教育、職業、家庭之關係或
    其他正當事由，執行顯有困難者，得以1元以上3元以下折算
    1 日，易科罰金」。又被告行為時之易科罰金折算標準，修
    正前罰金罰鍰提高標準條例第2條前段（現已刪除）規定，
    就其原定數額提高為100倍折算1日，則被告行為時之易科罰
    金折算標準，應以銀元300元折算1日，經折算為新臺幣後，
    應以新臺幣900元折算為1日。惟修正後刑法第41條第1項前
    段則規定：「犯最重本刑為5年以下有期徒刑以下之刑之罪
    ，而受6個月以下有期徒刑或拘役之宣告者，得以新臺幣1,0
    00元、2,000元或3,000元折算1日，易科罰金」，比較修正
    前後之易科罰金折算標準，以修正前之規定較有利於被告，
    自應適用修正前刑法第41條第1項前段規定，定被告易科罰
    金之折算標準】。末查，被告甲○○、丙○○為本件犯罪之
    時間均係在96年4月24日以前，且均無中華民國九十六年罪
    犯減刑條例所規定不得減刑之情形，均依該條例第2條第1項
    第3款之規定，減其刑期二分之一，並諭知易科罰金之折算
    標準。
五、據上論斷，應依刑事訴訟法第273條之1第1項、第299條第1
    項前段，刑法第2條第1項前段、第30條第1項前段、第2項，
    刑法第339條第1項、第55條，（修正前）刑法第33條第5款
    、（修正前）刑法第41條第1項前段，刑法施行法第1條之1
    第1項、第2項前段，修正前罰金罰鍰提高標準條例第2條，
    現行法規所定貨幣單位折算新台幣條例第2條、中華民國九
    十六年罪犯減刑條例第2條第1項第3款、第7條，判決如主文
    。
本案經檢察官乙○○到庭執行職務
中    華    民    國    98    年     3    月    16    日
                    刑事第三庭  法  官  李慧瑜
以上正本證明與原本無異。
如不服本判決應於收受判決後10日內向本院提出上訴書狀，並應
敘述具體理由；其未敘述上訴理由者，應於上訴期間屆滿後20日
內向本院補提理由書（均須按他造當事人之人數附繕本）「切勿
逕送上級法院」。
                                書記官  陳青瑜
中    華    民    國    98    年     3    月    16    日
附錄論罪科刑法條
中華民國刑法第339條
意圖為自己或第三人不法之所有，以詐術使人將本人或第三人之
物交付者，處5年以下有期徒刑、拘役或科或併科1千元以下罰金
。
以前項方法得財產上不法之利益或使第三人得之者，亦同。
前二項之未遂犯罰之。


司法院資訊處製作；財團法人民間司法改革基金會備份。
